【裁判字號】    91,自,454
【裁判日期】    920220
【裁判案由】    詐欺
【裁判全文】
臺灣高雄地方法院刑事判決                          九十一年度自字第四五四號
    自  訴  人  裕融企業股份有限公司
    法定代理人  嚴凱泰
    代  理  人  劉傑峰
    被      告  甲○○  男  三.
右列被告因詐欺案件，經自訴人提起自訴，乙○判決如左：
    主  文
本件自訴不受理。
    理  由
一、自訴意旨略以：被告甲○○明知自己無清償能力，竟意圖為自己不法之所有，於
    民國九十年五月二十三日，向遠東國際商業銀行（下稱遠東銀行）及自訴人佯稱
    伊近日因購買車牌８Ｌ－三四○一號之中古車一輛，欲向遠東銀行借款新臺幣（
    下同）十二萬元，並約定由被告分三十六期，每期四千四百五十二元以清償前開
    借貸之本息，被告並表示其每月收入穩定而絕對清償能力，另持由其親自簽名，
    面額十二萬元之本票一紙以為擔保，用以取信遠東銀行及告訴人，遠東銀行誤認
    被告確仍有足夠清償之能力，仍不疑有詐，如數交付款十二萬元，詎料被告事後
    僅繳交二期（原稱未繳任何一期，惟已於乙○審理時改稱繳交二期九千元），其
    餘均未依約清償，自訴人屢向被告求償，被告皆置不理，因認被告涉犯刑法第三
    百三十九條第一項之詐欺罪嫌。
二、按犯罪之被害人得提起自訴，刑事訴訟法第三百十九條第一項定有明文，惟此之
    被害人係指因犯罪而直接被害者而言，最高法院著有二十五年上字第一三○五號
    著有判例可參。又不得提起自訴而提起者，應諭知不受理判決；自訴程序準用關
    於公訴之規定，不受理判決，得不經言詞辯論為之，刑事訴訟法第三百三十四條
    、第三百四十三條、第三百零七條亦規定甚明。
三、本件自訴人據以認定被告甲○○涉犯刑法第三百三十九條第一項之詐欺罪嫌無非
    係以被告購買中古車，而向遠東銀行貸款，事後僅清償二期，其餘均未依約清償
    ，自訴人屢向被告求償，被告均置之不理為其主要論據。訊據被告固不否認右揭
    借貸之事實，惟矢口否認有何詐欺之犯行，辯稱：伊因為沒有工作，目前沒有錢
    繳等語，經查：
（一）上開被告坦承之事實，業據自訴人代理人於乙○審理時指述綦詳，並有消費者
      貸款契約書及本票影本各一紙在卷可稽，故被告確曾於右揭時、地遠東銀行借
      款之事實，堪可認定。
（二）惟依上開自訴意旨所載，另參以前開自訴人所提出之貸款契約書所示，可知簽
      定貸款契約之雙方當事人係遠東銀行與被告二人，並非自訴人，雖自訴人代理
      人於乙○審理時陳稱遠東銀行已將債權移轉給自訴人，惟此僅係自訴人與遠東
      銀行間之權利義務關係，並不因此拘束被告，自訴人縱有受害亦僅係間接被害
      人，從而，依上開自訴意旨所示，茍被告行為成立犯罪，所直接受侵害者應為
      遠東銀行，自訴人雖嗣後自遠東銀行承受該債權，然既非直接被害人，依法即
      不得提起自訴，依首揭規定，爰不經言詞辯論，逕為諭知不受理之判決。
據上論斷，應依刑事訴訟法第三百三十四條、第三百四十三條、第三百零七條，判決
如主文。
中      華      民      國      九十二      年      二    月    二十    日
                                  臺灣高雄地方法院刑事第三庭
                                      法  官  楊  宗  翰
右正本證明與原本無異。
如不服本判決，應於判決送達後十日內，向乙○提出上訴狀。
                                      書記官  陳  怡  真
中      華      民      國      九十二      年      二    月    二十    日


司法院資訊處製作；財團法人民間司法改革基金會備份。
